臺灣臺東地方法院民事裁定
110年度破字第1號
聲  請  人  鴻光管理顧問有限公司

法定代理人  趙守文  


相  對  人  黃素琴  
上列聲請人聲請宣告相對人破產事件，本院裁定如下：
    主  文
聲請駁回。
聲請程序費用由聲請人負擔。
    理  由
一、聲請意旨略以：伊輾轉受讓第三人台灣土地開發信託投資股
    份有限公司（下稱台開公司）對相對人之債權，截至民國11
    0年4月13日止，相對人尚積欠伊含利息、違約金共新臺幣（
    下同）16,958,773元，雖經聲請人向各地方法院民事執行處
    聲請強制執行相對人之財產仍未獲清償。相對人名下尚有保
    險、存款等財產，足以組成破產財團，並有多數債權人，且
    相對人將屆法定退休年齡，無法繼續以工作所得清償債務，
    顯無清償實力而不能清償債務，非破產不足以顧及債權人權
    益及債務人之更生機會，爰聲請宣告相對人破產等語。
二、破產，對債務人不能清償債務者，宣告之；破產宣告時屬於
    破產人之一切財產，及將來行使之財產請求權，破產宣告後
    ，破產終結前，破產人所取得之財產，為破產財團；財團費
    用及財團債務，應先於破產債權，隨時由破產財團清償之；
    破產宣告後，如破產財團之財產不敷清償財團費用及財團債
    務時，法院因破產管理人之聲請，應以裁定宣告破產終止，
    破產法第57條、第82條第1項、第97條及第148條分別定有明
    文。所謂「財團費用」包含：㈠因破產財團之管理變價及分
    配所生之費用。㈡因破產債權人共同利益所需審判上之費用
    。㈢破產管理人之報酬。破產人及其家屬之必要生活費及喪
    葬費，視為財團費用；「財團債務」則包含：㈠破產管理人
    關於破產財團所為行為而生之債務。㈡破產管理人為破產財
    團請求履行雙務契約所生之債務，或因破產宣告後應履行雙
    務契約而生之債務。㈢為破產財團無因管理所生之債務。㈣因
    破產財團不當得利所生之債務，破產法第95、96條規定甚明
    。又破產程序乃於債務人不能清償其債務時，為使多數債權
    人獲得平等滿足，並兼顧債務人之利益，而就債務人之總財
    產，由法院參與之一般強制執行程序之謂。法院就破產之聲
    請，依職權為必要之調查，如債務人確係無財產，則破產財
    團不能構成，即無從依破產程序清理債務，參照破產法第14
    8條規定之旨趣，自應依同法第63條之規定，以裁定駁回其
    聲請（司法院院字第1505號解釋意旨、最高法院86年度台抗
    字第479號裁定意旨參照）。
三、經查，聲請人主張其為相對人之債權人，且相對人對其所負
    債務本金4,983,929元等情，業據其提出臺灣花蓮地方法院9
    3年6月9日花院廣92執孝6833字第19739號債權憑證影本（詳
    本院卷第14頁至第15頁)在卷可稽，是其上開主張，堪予採
    信。另依本院職權調取相對人之109年稅務電子閘門財產所
    得調件明細表、全國財產稅總歸戶財產查詢清單所示、法務
    部高額壽險資訊查詢結果（詳本院卷第120頁至第121頁、第
    頁、第123頁、第131頁至第138頁)，並函詢中華民國人壽保
    險商業同業公會、國泰人壽保險股份有限公司、財團法人金
    融聯合徵信中心、中華郵政股份有限公司、國際康健人壽保
    險股份有限公司、臺灣集中保管結算所股份有限公司(詳本
    院卷第76頁、第80頁至第86頁、第88頁至第89頁、第93頁至
    第93-1頁、第105頁、第126頁至第129頁、第146頁至第147
    頁、第151頁至第152頁、第153頁至第166頁、第168頁至第1
    69頁、第173頁、第183頁、第184頁、第188頁至第189頁)，
    可知相對人名下有效保單均無保單價值，而相對人之資產於
    109年度有：㈠薪資所得5筆計784,452元。㈡土地及田賦共2筆
    ，分別為花蓮縣○○鄉○○段000000號，公告現值430,610元、
    花蓮縣○○鄉○○段000000號，公告現值331,530元。由上觀之
    ，相對人資產僅為土地及田賦，並無投資；相對人雖有前述
    土地及田賦2筆，惟由全國財產稅總歸戶財產查詢清單可知
    ，花蓮縣○○鄉○○段000000地號土地，面積雖有553平方公尺
    ，相對人持有土地權利範圍僅0.03，而花蓮縣○○鄉○○段0000
    00地號土地，其面積雖有430平方公尺，但相對人持有土地
    權利範圍亦僅有0.03，故相對人持有之土地持分均甚少，將
    來處分不易。而審酌目前破產實務，破產管理人之報酬通常
    約需50,000元以上，且相對人若經本院宣告破產，依破產法
    第95條第2項規定，其生活必要費用應列入財團費用，參酌
    衛生福利部公布公佈111年度臺灣省地區低收入戶每月生活
    費標準為14,230元，併以司法院頒布「各級法院辦案期限實
    施要點」第2點規定，破產事件辦理期限為2年為計算依據，
    如本件宣告破產，財團所需費用至少需429,200元【計算式
    ：破產管理人報酬50,000元+（相對人之必要生活費14,230
    元×12個月×2年）=391,520元】，而本件破產財團之財產價
    值僅有持分均甚少且處分不易之土地2筆，顯不足以負擔破
    產管理人報酬、相對人之生活必要費用或其他程序費用等破
    產財團費用。從而，本件相對人雖有負債大於資產，不能清
    償債務之情形，然揆諸前揭規定與裁定意旨，若准予宣告相
    對人破產，隨即須同時宣告破產程序終止，僅徒增破產程序
    及費用之浪費，且無益於聲請人及其餘債權人，不能達成破
    產制度使多數債權人公平受償之目的，自難認本件有宣告破
    產之實益。故本院認聲請人聲請宣告相對人破產應無實益，
    其聲請為無理由，應予駁回。
四、爰裁定如主文。
中　　華　　民　　國　　111 　年　　5 　　月　　11　　日
                  民事第一庭  法　官  吳俐臻
上為正本係照原本作成。
如不服本裁定，應於送達後10日內向本院提出抗告狀，並繳納
抗告費1,000元。
中　　華　　民　　國　　111 　年　　5 　　月　　11　　日
                              書記官  王品涵